【裁判字號】    98,台抗,419
【裁判日期】    980604
【裁判案由】    撤銷假扣押裁定
【裁判全文】
最高法院民事裁定              九十八年度台抗字第四一九號
再 抗告 人  甲○○
            乙○○
            丙○○
            丁○○
訴訟代理人  王銘助律師
上列再抗告人因與相對人戊○○間聲請撤銷假扣押裁定事件，對
於中華民國九十八年一月六日台灣高等法院台中分院裁定（九十
七年度抗字第四七一號），提起再抗告，本院裁定如下：
    主  文
原裁定廢棄，應由台灣高等法院台中分院更為裁定。
    理  由
按假扣押之原因消滅、債權人受本案敗訴判決確定或其他命假扣
押之情事變更者，債務人得聲請撤銷假扣押裁定，民事訴訟法第
五百三十條第一項定有明文。而所謂受本案敗訴判決確定，係指
債權人依假扣押所欲保全強制執行之請求，經本案之實體確定判
決確認其不存在或不得行使者而言。本件相對人向台灣彰化地方
法院（下稱彰化地院）聲請撤銷再抗告人於民國九十四年一月十
八日在彰化地院對相對人之假扣押，案號為九十四年度裁全字第
一五四號（下稱系爭假扣押裁定），彰化地院予以准許。再抗告
人對之提起抗告。原法院以：再抗告人雖主張伊等共同投資之清
甲企業股份有限公司（下稱清甲公司）所購買坐落彰化縣北斗鎮
○○○段四九四之二九○、四九四之二九一、四九四之二九九、
四九四之三○○、四九四之九三五、四九四之九五八等地號土地
及在其上門牌編號彰化縣北斗鎮○○路○段一六二號建物（下稱
系爭不動產），遭相對人非法移轉登記，乃於本案先位聲明訴請
：(一)、確認之訴（伊等對清甲公司股份）(二)、塗銷之訴（法律行
為無效）(三)、撤銷之訴（民法第二百四十四條）；備位聲明訴請
：(一)、確認之訴(二)、損害賠償之訴（即系爭假扣押裁定有關之本
案訴訟）。第一審法院九十四年度重訴字第八一號民事判決就先
位聲明中第(一)、(二)項判決再抗告人勝訴，而將其餘之訴駁回（即
駁回再抗告人就先位聲明第(三)項及備位聲明第(二)項之訴）。相對
人就其敗訴部分，提起第二審上訴。再抗告人亦就先位第(三)項及
備位第(二)項敗訴部分，提起附帶上訴，並於原法院追加回復登記
之訴，原法院九十六年度重上字第一六號民事判決駁回上訴、附
帶上訴及追加之訴。嗣相對人不服，就其先位聲明上開敗訴部分
，提起第三審上訴；再抗告人對其敗訴部分，未再上訴，則備位
之訴第(二)項部分即告確定。足證系爭假扣押之本案訴訟已判決確
定，相對人請求撤銷系爭假扣押裁定，洵屬有據等詞，爰維持彰
化地院准予撤銷假扣押之裁定，裁定駁回再抗告人之抗告。
惟查再抗告人於聲請假扣押時，已敘明：債務人（即相對人）故
意不法將債權人（即再抗告人）之股份非法移轉登記於不知情之
傅清甲，復將清甲公司系爭不動產移轉登記予債務人名下，以達
到不法侵奪財產之目的。債務人所為已不法侵害債權人之權利，
參系爭不動產之市價及股份比例核算損害金額，並依民法第一百
八十四條第一項規定，請求損害賠償等語（見原審卷第一四○頁
），足見再抗告人係主張相對人侵權行為之方法，為非法將清甲
公司之不動產移轉登記與相對人，其所提之訴包括確認之訴、塗
銷之訴、撤銷之訴及以金錢賠償損害之訴。雖再抗告人請求九百
十八萬元本息損害賠償部分，因未上訴三審而告確定。惟相對人
移轉不動產部分應否塗銷，既經本院九十七年度台上字第一八三
六號民事判決廢棄發回，該部分既尚未確定，則再抗告人假扣押
所欲保全之本案訴訟，似難謂已全部勝訴確定。原法院未詳加研
求，認再抗告人之本案訴訟已受全部敗訴判決確定，裁定駁回再
抗告人對彰化地院之抗告，於法尚有未合。再抗告論旨，指摘原
裁定不當，求予廢棄，非無理由。
據上論結，本件再抗告為有理由。依民事訴訟法第四百九十五條
之一第二項、第四百七十七條第一項、第四百七十八條第二項，
裁定如主文。
中    華    民    國  九十八  年    六    月    四    日
                      最高法院民事第四庭
                          審判長法官  劉  延  村
                                法官  許  澍  林
                                法官  黃  秀  得
                                法官  許  正  順
                                法官  魏  大  喨
      本件正本證明與原本無異
                                      書  記  官
中    華    民    國  九十八  年    六    月   十六   日
                                                Ａ


司法院資訊處製作；財團法人民間司法改革基金會備份。
